臺灣高等法院刑事判決
109年度上易字第91號
上  訴  人  
即  被  告  錢質棟



上列上訴人即被告因違反毒品危害防制條例案件，不服臺灣桃園
地方法院108年度審易字第715號，中華民國108年6月21日第一審
判決（起訴案號：臺灣桃園地方檢察署108年度毒偵字第24號、
第873號），提起上訴，本院判決如下：
    主  文
原判決關於民國一百零七年十一月二日施用第二級毒品部分暨定
應執行刑部分均撤銷。
錢質棟施用第二級毒品，累犯，處有期徒刑肆月，如易科罰金，
以新臺幣壹仟元折算壹日。
其他上訴駁回。
前開撤銷改判部分與上訴駁回部分所處之刑，應執行有期徒刑陸
月，如易科罰金，以新臺幣壹仟元折算壹日。
    事  實
一、錢質棟前於民國104年間因施用毒品案件，經臺灣桃園地方
    法院（下稱桃園地院）以104年度毒聲字第923號裁定送觀察
    、勒戒後，認無繼續施用毒品之傾向，於105年3月14日執行
    完畢釋放後，由臺灣桃園地方檢察署檢察官以105年度毒偵
    緝字第78號為不起訴處分確定；復於106年間因施用毒品案
    件，經臺灣新北地方法院（下稱新北地院）以107年度簡字
    第156號判處有期徒刑3月確定，於107年7月5日易科罰金執
    行完畢。猶不知悔改，竟分別為下列犯行：
  ㈠基於施用第二級毒品之犯意，於107年11月2日晚間10時許，
    在桃園市○○區○○路0巷00○0號住處，以第二級毒品甲基安非
    他命置入玻璃球內點火燒烤後吸食煙霧之方式，施用甲基安
    非他命1次。嗣因另涉過失傷害案件，為警持檢察官簽發之
    拘票，於同年月9日下午4時30分許在桃園市○○區○○路0巷00
    號前執行拘提到案，在警發覺此次施用毒品犯行前，主動向
    警坦承於前述時、地施用甲基安非他命之事實而自首。
  ㈡另基於施用第二級毒品之犯意，於107年11月20日晚間9時許
    ，在上開住處，以甲基安非他命置入玻璃球內點火燒烤後吸
    食煙霧之方式，施用甲基安非他命1次。嗣為警於同年月27
    日晚間11時許執行巡邏勤務，在新北市○○區○○路000巷00號
    對面盤查時，於警發覺此次施用毒品犯行前，主動向警坦承
    仍有施用毒品情事，同意隨警至派出所採尿，並於翌日凌晨
    0時23分許警詢時主動坦承於前述時、地施用甲基安非他命
    之事實而自首。
二、案經桃園市政府警察局龜山分局、新北市政府警察局蘆洲分
    局報告臺灣桃園地方檢察署檢察官偵查起訴。
    理  由
壹、證據能力部分：
    本案據以認定被告錢質棟犯罪之供述證據，其中屬於傳聞證
    據之部分，檢察官、被告均未爭執其證據能力，復經本院審
    酌認該等證據之作成無違法、不當或顯不可信之情況，非供
    述證據亦查無公務員違背法定程序而取得之情事，揆諸刑事
    訴訟法第158條之4反面解釋、第159條至第159條之5之規定
    ，均有證據能力。
貳、實體部分： 
一、前揭事實，除據被告坦承不諱外，被告於前揭時、地為警查
    獲所採集之尿液經鑑定結果，亦均呈甲基安非他命陽性反應
    ，此有桃園市政府警察局龜山分局尿液暨毒品檢體真實姓名
    與編號對照表、新北市政府警察局受採集尿液檢體人姓名及
    檢體編號對照表、臺灣檢驗科技股份有限公司濫用藥物實驗
    室-臺北濫用藥物檢驗報告附卷可稽。綜上所述，本案事證
    明確，被告犯行均堪認定，應予依法論科。
二、論罪科刑：
  ㈠核被告所為，均係犯毒品危害防制條例第10條第2項之施用第
    二級毒品罪。其持有第二級毒品之低度行為，皆應為其施用
    第二級毒品之高度行為所吸收，均不另論罪。又其所犯上開
    2罪間，犯意各別，行為互殊，應予分論併罰。
  ㈡關於刑之加重、減輕：
　⒈按刑法第47條所規定累犯之加重，以受徒刑之執行完畢，或
    一部之執行而赦免後，5年以內故意再犯有期徒刑以上之罪
    者，為其要件。良以累犯之人，既曾犯罪受罰，當知改悔向
    上，竟又重蹈前愆，足見其刑罰感應力薄弱，基於特別預防
    之法理，非加重其刑不足使其覺悟，並兼顧社會防衛之效果
    。職是，應依累犯規定加重其刑者，主要在於行為人是否曾
    受徒刑之執行完畢後，猶無法達到刑罰矯正之目的為要。而
    數罪併罰之案件，雖應依刑法第50條、第51條規定就數罪所
    宣告之刑定其應執行之刑，然此僅屬就數罪之刑，如何定其
    應執行者之問題，本於數宣告刑，應有數刑罰權，此項執行
    方法之規定，並不能推翻被告所犯係數罪之本質，若其中一
    罪之刑已執行完畢，自不因嗣後定其執行刑而影響先前一罪
    已執行完畢之事實，謂無累犯規定之適用（最高法院104 年
    度第6次刑事庭會議決議參照）。查被告前於106年間因施用
    毒品案件，經新北地院以107年度簡字第156號判處有期徒刑
    3月確定，於107年7月5日易科罰金執行完畢；復於106年間
    因過失傷害案件，經桃園地院以106年度審交簡字第248 號
    判處有期徒刑3月又15日確定；再於107年間因施用毒品案件
    ，經桃園地院以107年度桃簡字第877號判處有期徒刑6月確
    定；嗣上開3罪經桃園地院於107年11月2日以107年度聲字第
    2966號裁定應執行有期徒刑10月確定等情，固有卷附本院被
    告前案紀錄表可按，惟被告其中一罪之刑既已執行完畢，揆
    諸前揭說明，自不因嗣後定其執行刑而影響先前一罪已執行
    完畢之事實。從而被告合於刑法第47條第1項之累犯規定，
    參酌司法院大法官釋字第775號解釋意旨，審酌被告構成累
    犯之前案係犯施用毒品罪，其經判處徒刑並執行完畢，理應
    產生警惕作用，並因此自我控管，然其於本案又犯二施用毒
    品罪，足見其有一定特別之惡性，對於刑罰之反應力顯然薄
    弱，而有延長矯正期間，以助重返社會，並兼顧社會防衛之
    需，且就其所犯之罪之最低本刑予以加重，尚不致使
    其所受之刑罰超過其所應負擔之罪責，而造成對其人身自由
    過苛之侵害，經核仍有加重其法定最低本刑之必要，均應依
    刑法第47條第1項規定，加重其刑。
　⒉被告因另涉過失傷害案件，而於107年11月9日下午4時30分許
    在桃園市○○區○○路0巷00號前為警持檢察官簽發之拘票執行
    拘提到案時，主動向警坦承有於前揭事實欄一、㈠所載時、
    地施用甲基安非他命之事實；嗣又於同年月27日晚間11時許
    ，在新北市○○區○○路000巷00號對面遭執行巡邏勤務之員警
    盤查時，主動向警坦承仍有施用毒品情事，同意隨警至派出
    所採尿，並於翌日凌晨0時23分許警詢時主動坦承有於前揭
    事實欄一、㈡所載時、地施用甲基安非他命之事實，有桃園
    市政府警察局龜山分局函暨所附員警職務報告、臺灣桃園地
    方檢察署檢察官拘票、新北市政府警察局蘆洲分局函暨所附
    員警職務報告在卷可憑（見原審卷第45、47、52-1、52-3頁
    、本院卷第75、77頁），是員警於前揭事實欄一、㈠所載時
    、地因另案拘獲被告、於前揭事實欄一、㈡所載時、地盤查
    被告時，既均尚不知被告有本案施用毒品犯嫌，亦無何確切
    之根據足對被告本案施用毒品為合理之懷疑，而未發覺被告
    犯嫌，被告即向警坦承本案施用第二級毒品犯行，均係對於
    未發覺之犯罪，表示願接受裁判之意，皆應依刑法第62條前
    段自首之規定，減輕其刑，並均先加後減之。
　⒊至被告施用毒品，雖僅戕害自身健康，對他人不生重大危害
    ，然其有多項施用毒品前科，竟又犯本案施用毒品罪，顯未
    因前所受有期徒刑之宣告及執行而矯正惡習，其行為之原因
    與環境等情，客觀上實無可取足憐之處，而不足以引起一般
    同情，難認其犯罪之情狀顯可憫恕，其罪行又已有前述自首
    減刑事由，於依法加、減其刑後，難認有何情輕法重，在客
    觀上足以引起一般同情而顯可憫恕之處，自均無適用刑法第
    59條規定酌減其刑之餘地。
　㈢原審認被告犯前揭事實欄一、㈡所載施用第二級毒品罪，事證
    明確，並審酌被告前已因施用毒品案件經觀察、勒戒及刑之
    執行，本應澈底戒除毒癮，竟未能自新、戒斷毒癮，仍施用
    足以導致人體機能發生依賴性、成癮性及抗藥性等障礙之第
    二級毒品，戕害自身健康，漠視法令禁制，不宜寬縱，惟念
    其犯後坦承犯行，非無悔意，兼衡其犯罪之動機、目的、智
    識程度、生活狀況等一切情狀，量處有期徒刑4月，並諭知
    易科罰金之折算標準為新臺幣1000元折算1日。經核其此部
    分認事用法尚無違誤，量刑亦屬妥適。被告就此部分上訴，
    請求依刑法第59條規定減輕其刑，為無理由，應予駁回。
  ㈣原審認被告於前揭事實欄一、㈠所載時、地施用第二級毒品，
    事證明確，而予論罪科刑，固非無見，惟漏未適用自首規定
    減輕其刑，自有違誤。被告上訴指摘原判決此部分未依自首
    規定減輕其刑，為有理由，是原判決關於前揭事實欄一、㈠
    部分既有上開可議之處，自屬無可維持，應予撤銷改判。
  ㈤爰審酌被告有多項施用毒品前科，素行不良，正值壯年，不
    思正途，又犯前揭事實欄一、㈠所載施用毒品罪，顯未因前
    所受觀察、勒戒及有期徒刑之執行而矯正惡習，然施用毒品
    僅戕害自身健康，對他人不生重大危害，犯後復自首、坦承
    犯行，態度尚稱良好，兼衡其智識程度、生活狀況、犯罪之
    動機、目的、手段等一切情狀，量處如主文第2項所示之刑
    ，並諭知易科罰金之折算標準，暨就上開撤銷改判部分與上
    訴駁回部分所處之刑，定其應執行之刑。
三、末查被告施用毒品所用之玻璃球，既未扣案，復查無證據足
    認現尚存在，無論是否宣告沒收或追徵，均無礙於被告罪責
    之評價及刑罰預防目的之達成，既欠缺刑法上之重要性，自
    無開啟助益甚微之沒收或追徵程序而過度耗費司法資源之必
    要，爰依刑法第38條之2第2項規定，不予宣告沒收或追徵。
四、被告經合法傳喚，無正當理由不到庭，爰不待其陳述逕行判
    決。
據上論斷，應依刑事訴訟法第369條第1項前段、第364條、第299
條第1項前段、第368條、第371條，毒品危害防制條例第10條第2
 項，刑法第11條前段、第47條第1項、第62條前段、第41條第1 
項前段、第51條第5款，判決如主文。
本案經檢察官陳幸敏到庭執行職務。
中　　華　　民　　國　　109 　年　　4 　　月　　16　　日
                  刑事第十六庭  審判長法　官  葉騰瑞
                                      法　官  廖紋妤
                                      法　官  陳芃宇
以上正本證明與原本無異。
不得上訴。
                                      書記官  李佳芬
中　　華　　民　　國　　109 　年　　4 　　月　　24　　日
附錄：本案論罪科刑法條全文　　　　　　　　　　　　　　　
毒品危害防制條例第10條
施用第一級毒品者，處 6 月以上 5 年以下有期徒刑。
施用第二級毒品者，處 3 年以下有期徒刑。